臺灣臺中地方法院刑事判決　　　　　　　　　　　九十二年度中簡上字第二八九號
　　上　訴　人
　　即　被　告　丙○○
右上訴人因竊盜案件，不服本院臺中簡易庭九十二年度中簡字第九一八號中華民國九
十二年四月二十四日第一審簡易判決（聲請案號：臺灣臺中地方法院檢察署九十二年
度偵字第二六一九號），提起上訴，本院管轄之第二審合議庭判決如左：
    主  文
原判決撤銷。
丙○○連續竊盜，處拘役肆拾日，如易科罰金，以佰元折算壹日。
    犯罪事實
一、丙○○係慢性非典型精神病患，對於本身行為之是非判斷能力明顯下降，現實判
    斷能力較一般人為差，為一精神耗弱之人。其基於意圖為自己不法所有之概括犯
    意，自民國八十四年五月起至九十年八月間止，連續多次在臺中市○區○○○路
    一段一一０號、臺中市○○路一００號、臺中市○○路六００號、臺中市○區○
    ○路三段一二九號、臺中市○區○○路二九一之三號及臺中市○○路○段一八一
    號等處，竊取中山醫學大學圖書館、逢甲大學圖書館、臺甲○○○○圖書館、國
    立臺中技術學院圖書館、國立臺中圖書館、東海大學圖書館等所有之各類書籍（
    詳如附表編號五、十四、十五以外其餘編號所示）。嗣於九十二年一月十七日二
    十一時三十分許，為警持本院搜索票，在臺中市○區○○路二十六巷三號丙○○
    住處內執行搜索，當場扣得如附表所示之書籍，始查悉上情。
二、案經臺中市警察局第三分局報告臺灣臺中地方法院檢察署檢察官偵查起訴。
    理  由
一、訊據上訴人即被告（下稱被告）丙○○對於九十二年一月十七日為警在其住處內
    查獲如附表所示書籍之事實，固坦承不諱，但於偵查中及本院第二審合議庭審理
    時均翻異於警詢時之供述，矢口否認有何竊盜之犯行，辯稱：如附表編號一至四
    、十六至二十三所示書籍，係用各該學校學生名義借的；編號六至十三則係伊去
    借的；編號二十四至六十二所示書籍，可能是伊家人借的，編號二十五至五十七
    、五十九至六十二所示書籍不是伊借的；編號五十八則是伊買的等語。經查：
（一）右揭事實，業據被告於警詢時供陳明確，核與中山醫學大學圖書館組員鍾淑娟
      、逢甲大學典藏流通組組長劉崇榮、臺甲○○○○圖書館職員林麗美、國立臺
      中技術學院讀者服務組組長林明宏、國立臺中圖書館典藏課課長劉採、東海
      大學圖書館秘書李玉綏分別於警詢時證述綦詳，並有本院搜索票、臺中市警察
      局第三分局搜索扣押筆錄暨扣押物品目錄表、現場圖、照片、贓物保管收據等
      件附卷可稽。
（二）被告雖以前揭情詞置辯，但如附表編號四、六至十三、五十八、六十三所示書
      籍，分別係逢甲大學圖書館、臺甲○○○○圖書館、國立臺中圖書館、東海大
      學圖書館先後遭人竊取之書籍等情，業據證人劉崇榮、林麗美、劉採、李玉
      綏於警詢時證述明確，並均實際檢視無訛。另經本院第二審合議庭再次函詢結
      果：附表編號一、二所示書籍，均查無借閱紀錄，編號三部分，雖於九十年
      六月二日有借出紀錄，但於同年七月十一日已歸還等情，有中山醫學大學九十
      二年八月二十五日中山川圖字第０九二０三八０００一號函可參（參本院二審
      卷第一二九頁）。附表編號十六至二十三所示書籍，亦查無借閱紀錄，有國
      立臺中技術學院九十二年八月十五日中技圖字第０九二０００三六六六號函附
      之借閱紀錄可佐。被告、被告之妹楊美玉、被告之父楊所安均未在國立臺中
      圖書館辦理借閱證一節，則有該圖書館九十二年八月十一日中圖閱字第０九二
      ０００二四八七號函足憑。而訊之被告胞妹乙○○，復當庭否認有至國立臺中
      圖書館借閱如附表編號二十四至六十二所示書籍，有本院第二審合議庭審判筆
      錄可考。據上可知，被告所為辯解，或與實情不符，或乏憑證，委無足取，本
      院認被告前於警詢時坦認如附表編號五、十四、十五以外之其餘書籍均係伊所
      竊取等語，方與事實相符，堪可採信。
（三）按任何人未經他人同意，不得擅自取走他人財物，此乃至明之理。被告明知此
      理，竟擅自取走如附表編號五、十四、十五以外之其餘書籍，供己閱讀使用，
      且歷時多年仍不返還，其主觀上確有意圖為自己不法所有之犯意，至臻明確。
（四）綜右所陳，被告所為辯解，均不可採，從而，本件事證明確，被告右開犯行，
      洵堪認定。
二、核被告所為，係犯刑法第三百二十條第一項竊盜罪。被告多次竊盜犯行，時間緊
    接，方法相同，觸犯構成要件相同之罪名，顯係基於概括之犯意為之，依連續犯
    規定論以一罪，並依法加重其刑。又被告係慢性非典型精神病患，對於本身行為
    之是非判斷能力明顯下降，現實判斷能力較一般人為差，於本案案發當時，係一
    精神耗弱之人等情，業據本院函請行政院國軍退除役官兵輔導委員會臺中榮民總
    醫院精神科醫師鑑定詳確，有精神鑑定報告書一份在卷可稽，基此，被告於本案
    發生時既處於精神耗弱之情狀，自應依刑法第十九條第二項規定，減輕其刑，並
    依法先加後減之。原審依刑事訴訟法第四百四十九條第一項前段、第四百五十四
    條第二項，刑法第五十六條、第三百二十條第一項、第四十一條第一項前段，罰
    金罰鍰提高標準條例第一條前段、第二條，判處被告有期徒刑三月，如易科罰金
    ，以銀元三百元折算一日，固非無見，惟查：(一)查扣之如附表編號五所示書籍，
    可能係被告向國立臺中師範學院社會科教育學系借用未歸還一節，業據該校再次
    查明屬實，有該校九十二年八月十九日中師院圖字第０九二０００五四一０號函
    在卷可佐。原審依該校典閱組主任呂錘卿於警詢時之指訴，認被告有竊取此本書
    籍之犯行，顯然有誤。(二)另查扣之如附表編號十四、十五所示書籍，經中國醫學
    大學再予查證結果，其中編號十四部分，於八十七年十二月七日借閱後，即無歸
    還紀錄；編號十五部分，則於八十八年五月之後，尚有多次借閱歸還紀錄，而最
    後一次借閱到期日為九十年三月等情，有該校於九十二年八月十八日以甫校字第
    ０九二０００一二八七號函附之借閱紀錄可參，足見被告辯稱係利用該校學生名
    義借閱此二本書籍等語，尚非無稽，公訴人又未能提出其他確切之證據證明如附
    表編號十四之書籍確係被告所竊取，編號十五所示書籍曾於九十年三月間經歸還
    後，再由被告竊取等事實，自難遽認被告有此部分之竊盜犯行。(三)被告於案發時
    係一精神耗弱之人，已詳如前述，則原審未及審酌國立臺中師範學院、中國醫學
    大學於本院第二審合議庭審理時，再行查證之資料，誤認被告竊取如附表編號五
    、十四、十五所示書籍，以及未就被告於案發當時之精神狀態，依刑法第十九條
    第二項規定，予以減輕其刑，均有未洽，被告上訴意旨謂：如附表編號五、十四
    、十五所示書籍，並非伊所竊取等語，為有理由，應由本院將原判決撤銷，另為
    適法裁判。爰審酌被告於違犯本案前，並無任何犯罪紀錄，素行良好，有臺灣臺
    中地方法院檢察署刑案資料查註紀錄表、臺灣高等法院被告全國前案紀錄表各一
    份可按，其竊取書籍係供己閱讀，犯罪之動機、目的單純，手段平和，所竊取之
    書籍數量非少，但價值不高，如附表所示之所有人又均已領回各該書籍，所生之
    危害不大，再考之被告犯後翻異警詢時之供述，否認犯罪，態度不佳等一切情狀
    ，量處如主文第二項所示之刑，並諭知易科罰金之折算標準，以示懲儆。公訴檢
    察官雖謂：如認被告係精神耗弱，請依法給予適當監護處分等語，但本院審酌被
    告所為僅在竊書供己閱讀，犯罪情節輕微，又不具社會危險性，認尚無諭知令入
    相當處所，施以監護之必要，附此明。
據上論斷，應依刑事訴訟法第四百五十五條之一第一項、第三項、第三百六十九條第
一項前段、第三百六十四條、第二百九十九條第一項，刑法第五十六條、第三百二十
條第一項、第十九條第二項、第四十一條第一項前段，罰金罰鍰提高標準條例第一條
前段、第二條，判決如主文。
本案經檢察官丁○○到庭執行職務。
中      華      民      國    九十三    年     十一     月    二十二    日
                              臺灣臺中地方法院刑事第一庭
                                  審判長法  官  張  智  雄
                                        法  官  柯  崑  輝
                                        法  官  莊  嘉  蕙
右正本證明與原本無異。
本件不得上訴。
  書記官
中      華      民      國    九十三    年     十一     月    二十二    日
附錄本案論罪科刑法條全文
中華民國刑法第三百二十條第一項
意圖為自己或第三人不法之所有，而竊取他人之動產者，為竊盜罪，處五年以下有期
徒刑、拘役或五百元以下罰金。
